臺灣高等法院臺中分院刑事裁定
111年度聲字第2161號
聲明異議人 
即  受刑人  林冠龍



上列聲明異議人因數罪併罰定應執行刑案件，不服臺灣臺中地方
檢察署中華民國111年9月20日中檢永準111執聲他3091字第11191
04313號函之指揮，聲明異議，本院裁定如下：
    主  文
聲明異議駁回。
    理  由
一、聲明異議意旨略以：聲明異議人即受刑人甲○○（下稱聲明異
    議人）前犯2案均經實體判決，並分別曾定應執行有期徒刑1
    0年（本院106年度聲字第1958號，下稱甲案）、14年2月（
    本院106年度聲字第1870號，下稱乙案），然甲案所犯之罪
    之最先判決確定日期為民國103年4月14日（該裁定附表編號
    1），而乙案中所犯之罪之犯罪日期除編號2及12各有1罪為
    甲案最先判決確定日期後所犯之外，其餘之罪均為前揭確定
    日期前所犯，依法應可將前揭確定日期前所犯之罪合併定刑
    ，再將編號2及12各有1罪為前揭確定日期後所犯之2罪另外
    定刑，此顯然對聲明異議人更為有利；然經聲明異議人向臺
    灣臺中地方檢察署（下稱臺中地檢署）檢察官聲請，卻經臺
    中地檢署以111年9月20日中檢永準111執聲他3091字第11191
    04313號函覆拒絕聲明異議人之聲請；且檢察官於106年8月4
    日於甲案定應執行刑之時，並未明確告知聲明異議人乙案之
    罪已經確定，造成聲明異議人之定應執行刑上之不利益，為
    此懇請法院協助聲明異議人撤銷原處分，更為適當之處置云
    云。　　
二、按受刑人或其法定代理人或配偶，以檢察官執行之指揮為不
    當者，得向諭知該裁判之法院聲明異議，刑事訴訟法第484
    條定有明文。而此所稱「檢察官執行之指揮不當」，係指就
    刑之執行或其方法違背法令，或雖非違法而因處置失當，致
    受刑人蒙受重大不利益者而言。而是否屬檢察官執行之指揮
    ，得為聲明異議之標的，應從檢察官所為之實質內容觀察，
    不應侷限於已核發執行指揮書之情形（最高法院107年度台
    抗字第209號裁定意旨參照）；又按刑法第48條應更定其刑
    者，或依刑法第53條及第54條應依刑法第51條第5款至第7款
    之規定，定其應執行之刑者，由該案犯罪事實最後判決之法
    院之檢察官，聲請該法院裁定之。前項定其應執行之刑者，
    受刑人或其法定代理人、配偶，亦得請求前項檢察官聲請之
    ，刑事訴訟法第477條亦定有明文。是受刑人因請求檢察官
    聲請定刑，目的乃在合併定其應執行之刑，則其對檢察官怠
    予或不准聲請定刑之聲明異議，與檢察官之聲請定刑具有法
    律上之同一事由，從而受刑人請求合併定刑而檢察官怠予或
    否准聲請之意思表示，核屬前揭所指執行指揮實質內容之一
    部，受刑人自得依法聲明異議主張救濟，先予敘明。
三、經查：
  ㈠觀諸聲明異議意旨之內容，係以臺中地檢署檢察官拒絕其聲
    請合併定應執行刑為由，向本院尋求救濟，依前揭說明，檢
    察官怠予或不准聲請合併定應執行刑，既屬執行指揮實質內
    容之一部，聲明異議人自得依法聲明異議。又聲明異議人因
    犯前揭如甲案部分，前經本院以106年度聲字第1958號裁定
    應執行有期徒刑10年確定；乙案則經本院以106年度聲字第1
    870號裁定應執行有期徒刑14年2月，有上開裁定、臺灣高等
    法院被告前案紀錄表在卷可稽。本院既為上開定執行刑裁判
    之法院，對本件聲明異議具有管轄權，先予敘明。
  ㈡聲明異議人雖以前詞提起聲明異議，惟查：　　
　  ⒈裁判確定前犯數罪者，併合處罰之。數罪併罰，分別宣告
      其罪之刑，其宣告多數有期徒刑者，於各刑中之最長期以
      上，各刑合併之刑期以下，定其應執行之刑期，但不得逾
      30年，刑法第50條第1項前段及第51條第5款分別規定甚明
      。而刑法第50條之併合處罰，係以裁判確定前犯數罪為條
      件，故於多次犯罪，均經科刑判決確定之情況，應以「最
      先判決確定日期」前之所犯數罪，依刑法第51條規定之各
      款定其應執行刑。是法院受理檢察官依刑事訴訟法第477
      條第1項規定，以受刑人具有刑法第53條規定情形，聲請
      定其應執行之刑案件，應比較各案之確定日期，依法為適
      當之組合，並以其中首先確定者作為基準，於此日之前所
      犯之各罪（犯罪日期），如認為合於定應執行刑之要件，
      自應合併定其應執行之刑；在該確定日期之後所犯者，則
      無與之前所犯者合併定執行刑之餘地，倘其另符合數罪併
      罰者，仍得依前述法則處理，固不待言。從而數罪併罰定
      應執行之刑，既有上揭法定基準可循，自無從任受刑人恣
      意擇其中數罪所處之刑，合併定其應執行刑；另按數罪併
      罰案件之實體裁判確定後，即生實質之確定力，已經定應
      執行刑確定之各罪，除因增加經另案判決確定合於數罪併
      罰之其他犯罪，或原定應執行刑之數罪中有部分犯罪，因
      非常上訴、再審程序而經撤銷改判，或有赦免、減刑等情
      形，致原裁判定刑之基礎已經變動，或其他客觀上有責罰
      顯不相當之特殊情形，為維護極重要之公共利益，而有另
      定應執行刑之必要者外，法院應受原確定裁定實質確定力
      之拘束，亦即法院不得再就該各罪之全部或部分重複定其
      應執行刑，否則即有違一事不再理原則。是以，倘受刑人
      所犯數罪，業經法院裁定定應執行刑確定者，檢察官據以
      執行，自難認其指揮為違法或執行方法不當（最高法院11
      1年度台抗字第1243號裁定意旨參照）。
　  ⒉本件聲明異議人之甲、乙案裁定所示各罪，最先裁判確定
      者為甲案裁定附表編號1所示之成年人與少年共同犯詐欺
      取財罪（103年4月14日判決確定），其於此之前所犯之附
      表編號2所示各罪，因合於定應執行刑之要件，而經本院
      裁定合併定其應執行之刑（即甲案裁定）；而聲明異議人
      所犯之乙案裁定所示各罪，其最先判決確定日為105年6月
      23日，因另符合數罪併罰之規定，亦經本院另為乙案合併
      定其應執行之刑裁定。聲明異議意旨所稱乙案裁定所犯之
      罪中，除編號2及12各有1罪為甲案裁定之103年4月14日最
      先判決確定日後所犯之外，其餘之罪均可與甲案裁定合併
      定應執行刑云云。惟數罪併罰定應執行之刑，既有上揭法
      定基準可循，自無從任受刑人恣意擇其中數罪所處之刑，
      合併定其應執行刑，已如前述；佐以甲、乙案之合併定應
      執行刑裁定既已分別確定，則法院除有前揭法定情形外，
      應受原確定裁定實質確定力之拘束，不得再就該各罪之全
      部或部分重複定其應執行刑，否則即有違一事不再理原則
      ，而檢察官依確定之裁判內容據以執行，即無違法或不當
      。
　  ⒊又聲明異議意旨稱乙案所犯之罪早已判決確定，檢察官漏
      未告知致生聲明異議人簽署同意合併定應執行刑之意思表
      示有瑕疵，而有定應執行刑上之不利益云云。惟查乙案裁
      定中既有103年4月14日（即甲案裁定所示之罪最先判決確
      定日）後所犯之罪，依前揭所述，依法無從與甲案裁定所
      示等罪合併定應執行刑，亦不准許由受刑人任意擇其中數
      罪聲請合併定應執行刑之情，從而與檢察官是否有明確告
      知尚屬無涉，聲明異議所指容有誤會，附此敘明。
四、綜上所述，聲明異議意旨徒執前詞，指摘本件檢察官所為執
    行之指揮不當云云，為無理由，應予駁回。
據上論斷，應依刑事訴訟法第486條，裁定如主文。　　
中　　華　　民　　國　 111　　年　　11　　月　　14　　日
            刑事第十庭  審判長法  官  陳  宏  卿
                              法  官  林  美  玲
                              法  官  楊  文  廣
以上正本證明與原本無異。
如不服本裁定，應於收受送達後五日內向本院提出抗告書狀（須
附繕本）。因疫情而遲誤不變期間，得向法院聲請回復原狀。 

                              書記官  翁  淑  婷
中　　華　　民　　國　　111 　年　　11　　月　　14　　日